臺灣屏東地方法院刑事判決　　　　　　100年度交易字第157號
公　訴　人　臺灣屏東地方法院檢察署檢察官
被　　　告　簡創富
選任辯護人　吳澄潔律師
上列被告因過失傷害案件，經檢察官提起公訴（100年度偵字第5
96號），本院判決如下：
    主  文
簡創富過失致人受傷，處有期徒刑貳月，如易科罰金，以新台幣
壹仟元折算壹日。
    事  實
一、簡創富於民國99年8 月20日8 時許，在屏東縣新園鄉○○路
    103 號住處前，自其所有之車號1917-JP 號自小客車駕駛座
    內欲開門下車之際，本應注意停車開啟車門時，應注意其他
    車輛，並讓其先行，且依被告之駕駛及智識能力，及當時天
    氣晴，日間自然光線、視距良好、路面乾燥、無缺陷及無障
    礙物等客觀情形，並無不能注意之情事，竟疏未注意，貿然
    開啟車門，適有李金山騎乘車號WPW-025 號輕型機車搭載其
    孫子李岳倫，沿屏東縣新園鄉○○路自上開自小客車左後方
    行駛而來，見車門突然開啟而將原放置在機車腳踏板上之右
    小腿亦往外打開抬起，並向左行駛偏移，惟仍閃避不及，與
    簡創富自小客車駕駛座車門發生碰撞，致李金山受有右脛骨
    粉碎性及開放性骨折（皮膚表面有7 公分長撕裂傷）、右足
    外踝骨折等傷害，李金山因腳傷而無法穩住車身向右倒地。
    嗣案發後簡創富留在現場，在具偵查犯罪職權之公務員發覺
    前，主動向前往現場處理之警員坦承為上揭交通事故肇事之
    人而自首，並願接受裁判。
二、案經簡創富自首、被害人李金山訴由屏東縣政府警察局東港
    分局報告台灣屏東地方法院檢察署檢察官偵查起訴。
    理  由
一、證據能力方面
(一)、按被告以外之人於偵查中向檢察官所為陳述，除顯有不可信
    之情況者外，得為證據，刑事訴訟法第159 條之1 第2 項定
    有明文。查證人李岳倫於偵查中在檢察官面前作證時，其因
    未滿16歲，有其年籍資料在卷可憑，依刑事訴訟法第186 條
    第1 項第1 款規定，本不得令其具結，而證人郭浩禎於偵查
    中之證述則經具結，有結文1 紙在卷可按，且具等是在台灣
    屏東地方法院檢察署偵查庭內接受檢察官依法定職權訊問，
    全程並經錄音、錄影，客觀上並無顯不可信之情況，且證人
    李岳倫於本院審理時亦到庭做證，已保障被告對其等之對質
    詰問權，是上開證人於偵查中之證詞自有證據能力。
(二)、次按被告以外之人於審判外之陳述，雖不符前4 條之規定，
    而經當事人於審判程序同意作為證據，法院審酌該言詞陳述
    或書面陳述作成時之情況，認為適當者，亦得為證據，刑事
    訴訟法第159 條之5 第1 項定有明文。其立法意旨在於傳聞
    證據未經當事人之反對詰問予以核實，原則上先予排除。惟
    若當事人已放棄反對詰問權，於審判程序中表明同意該等傳
    聞證據可作為證據，基於尊重當事人對傳聞證據之處分權，
    及證據資料愈豐富，愈有助於真實發現之理念，且強化言詞
    辯論主義，使訴訟程序得以順暢進行，上開傳聞證據亦均具
    有證據能力。經查，檢察官、被告及其辯護人就本院所引用
    下列被告以外之人於審判外之陳述，均知為傳聞證據，並同
    意做為本案證據使用，本院審酌此等證據作成時之情況，均
    無不法之情事，且與待證事實具有關聯性，認為適宜作為本
    案之證據，故均有證據能力，合先敘明。
二、訊據被告簡創富矢口否認有何過失傷害犯行，辯稱：「當天
    我停在路邊，我在車內整理東西，我聽到小孩子尖叫聲，我
    透過後視鏡看到2 個人騎機車蛇行，我本來要下車幫他，結
    果他就跌倒了，我根本沒有碰到他」云云，經查：
(一)、證人即告訴人於本院審理時證稱：「當天我的腳就踩在腳踏
    板上面，我的腳是打開的，讓我孫子坐在中間，被告的車子
    當時是停止狀態，我不知道車裡面有人，我行車到被告車子
    的旁邊，被告突然打開車門，才撞到我；被告突然開車門，
    我就看到一個黑影，我看到之後我就閃避不及，就撞到被告
    的車，那時候我的機車就往左偏移，他的車門就撞到我的右
    腳；我只知道我的腳被車門撞到之後，很痛，我站不住，人
    就倒地。被告的車門是撞到我的腳，沒有撞到我的機車；我
    遭被告車門撞到之後，我就馬上停著，但是我的腳無法支撐
    ，我就馬上倒地。我是在我要站起來的時候，才發現我的腳
    骨受傷」等語（見本院卷第58頁至60頁反面），核與證人李
    岳倫於偵訊中所證：「我當天是要去安親班上課，當時我是
    坐在前面，我們要過去的時侯就有一個人開車子的門撞到我
    阿公」等語（見偵卷第46頁），及本院審理時所證：「我當
    天坐在前面腳踏板的地方，我阿公的腳放在機車的踏板上，
    我有看到路旁前面的汽車門有打開，我有感覺我們的機車有
    東西撞到汽車的旁邊，撞到車子的什麼地方，我不知道。撞
    到的時候，阿公就往旁邊閃，他騎乘機車一下，就倒下；我
    看到汽車車門打開，我感覺有被撞到，我阿公機車才往左邊
    騎一下，才倒下去」等語相符（見本院卷第66至68頁），是
    證人李金山、李岳倫前後於偵審所證一致，互核亦無齲齬，
    應係其等就親身經歷之案發過程而為證述，況參酌證人李金
    山於本院審理時亦證稱：「我是由被告簡創富將我扶起來到
    路旁邊，並由他打電話叫救護車」等語（見本院卷第59頁）
    ，其就被告簡創富有利事項亦證述明確，實非設詞構陷被告
    之狀，堪認證人李金山及李岳倫所證應為真實。
(二)、又當時騎乘機車在證人李金山後方之證人林福成亦於本院審
    理時證稱：「我在99年8 月20日上午8 時有目擊一件車禍，
    我看到的時候，我距離被害人李金山約50公尺，很短，我看
    到當時被告簡創富的車門剛剛打開，就撞到被害人李金山，
    我沒有看到被告簡創富的車門撞到告訴人何處，但是我有看
    到確實是被告的車門去撞到告訴人，但是確實撞到告訴人何
    處，我沒有看到。之後告訴人就倒地，被告先打開車門，才
    撞到告訴人的，告訴人遭撞到之後，他的機車就向左邊偏移
    一下再倒地」等語（見本院卷第62頁正反面），所證與證人
    李金山、李岳倫所證相同，且證人林福成於本院審理證稱：
    伊於事故發生後，並無與告訴人或被告交談，亦無參與被告
    與李金山之間調解等情（見本院卷第63頁反面），則其並無
    機會先行從他處了解本件案發過程之下，到院證詞與李金山
    證詞相同，所證各情應有所據。又證人林福成與李金山、簡
    創富均認識，業據證人林福成於本院審理時證述明確，亦與
    被告所自承相同（見本院卷第75頁反面），在無任何利害關
    係之下，其應無偏袒任何一方之必要，故其證詞應屬可採，
    堪認被告確實有突然開啟車門而與李金山右小腿發生碰撞之
    事實。
(三)、又李金山右小腿與被告駕駛座車門發生撞擊後，右小腿受有
    脛骨粉碎性及開放性骨折（皮膚表面有7 公分長撕裂傷）、
    右足外踝骨折之傷害，有輔英科技大學附設醫院診斷證明書
    1 紙、急診病歷1 份、傷口照片1 幀附卷可按（見警卷第11
    頁、第14至34頁）。而被告、證人李金山分別於偵訊及本院
    審理時供承及證稱李金山所騎乘機車倒地時，機車並無壓到
    李金山身體等情（見偵卷第6 頁、本院卷第60頁反面），是
    李金山上開傷害應係遭被告開啟車門直接撞擊所致，要無疑
    義。
(四)、按「汽車臨時停車或停車，開啟或關閉車門時，應注意行人
    、其他車輛，並讓其先行」，道路交通安全規則第112 條第
    3 項定有明文，此除為一般人應具備之日常生活常識外，考
    領有自小客車駕駛執照之被告對此應更無不知之理。而依當
    時天氣晴，日間自然光線、視距良好、柏油路面、路面乾燥
    無缺陷，有卷附道路交通事故調查報告表(一)、(二)在卷可憑（
    見警卷第9 頁、第10頁），及被告於案發當時意識清醒，其
    專科畢業之智識能力及考領有駕駛執照之駕駛能力各節，足
    見當時情節並無不能注意之情事，被告實可於開啟車門時注
    意後方有無來車，其若該時能採取此項措施，應能避免撞擊
    後方人車，足徵被告有違背上開注意義務而有未盡其注意義
    務之情事至明。又被害人受有前上開傷害，既係因被告之過
    失行為所致，二者間即具有相當因果關係。另李山金當時係
    依規定行駛於其車道內，並無其他違規情事致本件事故發生
    ，其因被告未注意來車在貿然開啟車門之下發生事故，自無
    須負擔過失責任。
(五)、被告雖辯稱係李金山騎乘機車不穩而自行跌倒，伊並無撞到
    李金山云云，然證人李岳倫於偵訊中證稱：「我爺爺騎車時
    沒有晃來晃去」等語（見偵卷第46頁），證人林福成亦於本
    院審理時證稱：「我沒有聽到小孩子的喊叫聲音，我在看到
    告訴人遭車門撞到之前，告訴人騎機車沒有蛇行」等語（見
    本院卷第63頁反面），而證人李金山及李岳倫於本院審理時
    均證稱：當時暑假那一陣子，均係由證人李金山搭載李岳倫
    前往安親班上課（見本院卷第65頁反面），是證人李金山對
    該處路況應十分熟悉，證人李岳倫亦習慣乘坐於機車前方，
    實不致因駕駛能力不足造成車身搖晃之不穩情形。且案發當
    時天氣晴、日間有自然光線、柏油路面、路面乾燥無缺陷，
    業據上述，路況及客觀環境甚佳。證人李金山及林福成亦於
    本院審理時均證稱：「當時對向車道沒有來車，只有機車同
    向經過」等語（見本院卷第62頁），則斯時同向機車既均能
    安然如常經過該處，對向亦無來車相會，應無其他外力因素
    可致李金山騎乘機車有不穩現象。再案發當時為早上8 點，
    案發地點周遭僅為一般住家，並非繁忙喧鬧之處（見警卷第
    18頁），證人林福成當時騎乘機車在後，視線應在前方，若
    前方有人騎乘機車搖晃或有幼童尖叫等異常情形，衡情當會
    查覺。然證人林福成卻在見到告訴人突遭開啟車門碰撞之際
    始引起其注意力，顯見在案發前李金山騎乘機車並無任何異
    常情形。另被告辯稱：「我從後照鏡看到告訴人騎車不穩，
    他們過了我的車門之後就馬上倒地」云云，則依其所辯，李
    金山駛至自小客車後方時即有搖晃情形，其應有餘裕立即剎
    停做必要之安全措施，實無在搭載其孫時任車輛持續往前蛇
    行而有倒地受傷之風險，其所辯要與常情不符，顯不足採。
(六)、辯護人雖為被告辯稱：「公訴意旨所認本件係被告車門下方
    間造成告訴人小腿受傷，然告訴人的小腿受傷處高度約28公
    分，從機車的腳踏板到地面也有高度，受傷部位與公訴意旨
    所指撞擊部位不符。且告訴人案發前搭載李岳倫，以此騎乘
    方式告訴人的腳應該是打開，因此依常理膝蓋應為最外處遭
    車門撞擊部位，但是告訴人膝蓋並未受傷，有所疑義。又依
    證人林福成證述被告已經打開車門告訴人才騎車到被告的汽
    車車門處，如果被告的車門有打開，告訴人撞擊到被告的車
    門，應該會將車門掀開，車門的轉折處應該會受有損害，但
    是由證人警員郭浩禎證述，被告的車門並未有損害且亦車門
    均無留下痕跡，是證人所證容有疑義」云云。惟查：
1、 公訴意旨雖認李金山之傷勢係遭被告車門下緣尖銳處撞擊所
    致，然證人李山金於警詢、偵訊及至本院審理時均僅證稱伊
    係看到車門突然開啟後，將腳打開伸起而與被告車門發生碰
    撞，伊不清楚撞到車門何處等語，其自始均未證稱係車門下
    方尖銳處造成其傷，要無就其未證述之內容而佐認其證詞不
    可採信。且案發前機車原在行駛當中，其見車門開啟後與之
    發生撞擊，過程應在極其傾刻間發生，其更無可能注意右小
    腿遭車門何部分碰撞。公訴意旨上開所認發生撞擊之車門位
    置，乃係檢察官綜合全卷資料而為之判斷，自無礙本院於起
    訴事實同一範圍內認定事實。
2、 又證人李金山於案發前右腳原係置放於機車腳踏板上，騎乘
    時右腳所踏之處應會在踏板較外緣處並呈向外開啟姿勢始可
    容納李岳倫乘坐在內，而證人李金山於本院審理時證稱：「
    我看到被告車門開啟的時侯我就嚇到並將我的雙腳打開將腳
    抬起；我那時機車就向左偏移」等語（見本院卷第30頁反面
    、第60頁反面），是證人李金山驟遭驚嚇而將原放置在踏板
    上向外開啟的右腳再向旁打開抬起離開踏板，同時亦為閃避
    而有向左偏移行駛情形，則該時其右膝蓋應離車門較遠，右
    小腿脛骨反因向旁打開抬起而離車門最近，因而與車門發生
    碰撞成傷，要與經驗法則無悖。
3、 再證人李岳倫亦證：「我是看到前面的車門打開，我阿公就
    往旁邊閃，這些很快一下子而已」等語（見本院卷第66頁、
    第68頁），而證人李金山證稱：伊看到車門打開就往左邊閃
    ，其右小腿撞到機車，車門沒有撞到機車等語（見本院卷第
    58頁、60頁反面），是案發時車門開啟係在李金山右前方，
    並非車門開啟後由李金山自後方往前直接撞擊車門內部，故
    車門始未往前整個掀開。且李金山係肉體與車門發生碰撞，
    非機車車身與車門快速強力撞擊，則具一定厚度、重量，金
    屬質地之車門亦不致在車門、車身連接處上產生擦撞或碰撞
    痕跡。另案發過程受傷十分短暫，是除為重大撞擊，在李金
    山右小腿脛骨與車門碰撞後隨即與車門脫離，其上開放性傷
    口之血跡因而未立即流出沾染上車門，要與常情無違。辯護
    人前揭所辯要難為被告有利之採認。
三、綜上所述，李金山之傷勢確係因被告開啟車門不慎所致，被
    告所辯並無可採，此外復有員警車禍處理報告、道路交通事
    故現場圖、案發後現場照片10張在卷可稽（見警卷第5 頁、
    第8 頁、第18至22頁），本案事證明確，被告上開過失傷害
    犯行，應堪認定。
四、核被告所為，係犯刑法第284 條第1 項前段之過失傷害罪。
    又上揭事發後，被告留在現場，在未經有偵查犯罪職權之公
    務員發覺前，主動向前往現場及醫院處理之警員坦承為上揭
    交通事故肇事之人，有卷附車禍處理報告1 紙在卷可憑，即
    對於未經發覺之犯罪自首而受裁判，依刑法第62條前段規定
    ，減輕其刑。爰審酌被告未遵守交通規定，因一己疏忽造成
    被害人受有上開傷害，犯罪所生實害非輕，及被告之素行狀
    況，有台灣高等法院被告前案紀錄表1 份在卷可考，過失程
    度、犯後矢口否認犯行，及曾與被害人洽談和解事宜，業據
    證人李金山於本院審理時證述屬實（見本院卷第75頁）等犯
    後態度、生活狀況、教育程度等一切情狀，量處如主文所示
    之刑，並諭知易科罰金之折算標準。公訴人雖就本件具體求
    處有期徒刑3 月，惟本院審酌上開各項量刑因素認以量處如
    主文所示之刑為適當，公訴人之求刑，核屬過重，附此敘明
    。
據上論斷，應依刑事訴訟法第299 條第1 項前段，刑法第284 條
第1 項前段、第62條前段、第41條第1 項前段，刑法施行法第1
條之，判決如主文。
中    華    民    國   100    年    10    月    5     日
                  交通法庭    法  官  劉怡孜
以上正本證明與原本無異。
如不服本判決應於收受判決後10日內向本院提出上訴書狀，並應
敘述具體理由；其未敘述上訴理由者，應於上訴期間屆滿後20日
內向本院補提理由書（均須按他造當事人之人數附繕本）「切勿
逕送上級法院」。
中    華    民    國   100    年    10    月    5     日
                                書記官  薛慧茹
中華民國刑法第284條
（過失傷害罪）
因過失傷害人者，處 6 月以下有期徒刑、拘役或 5 百元以下罰
金，致重傷者，處 1 年以下有期徒刑、拘役或 5 百元以下罰金
。
從事業務之人，因業務上之過失傷害人者，處 1 年以下有期徒
刑、拘役或 1 千元以下罰金，致重傷者，處 3 年以下有期徒刑
、拘役或 2 千元以下罰金。